【裁判字號】    97,交聲,1420
【裁判日期】    980213
【裁判案由】    聲明異議
【裁判全文】
臺灣彰化地方法院交通事件裁定        97年度交聲字第1420號
原處分機關  交通部公路總局臺中區監理所彰化監理站
異  議  人  甲○○
即受處分人
上列受處分人因違反道路交通管理處罰條例案件，對於交通部公
路總局臺中區監理所彰化監理站中華民國97年11月13日所為之處
分（彰監四字第裁64-I00000000號裁決書），聲明異議，本院裁
定如下：
    主    文
原處分撤銷。
甲○○汽車駕駛人停車時，在顯有妨礙其他人、車通行處所停車
，處罰鍰新臺幣玖佰元。
    理    由
一、原處分意旨略以：異議人即受處分人（下稱受處分人）甲○
    ○，於民國97年9月23日下午4時30分許，駕駛其所有車牌號
    碼9L-1155號自用小客車，行經彰化縣員林鎮○○街310號前
    ，因「在禁止臨時停車處所停車」之違規事實，經彰化縣警
    察局員林分局擎製彰警交字第I00000000號舉發違反道路交
    通事件通知單逕行舉發，並於97年11月13日以彰監四字第裁
    64-I00000000號裁決書裁處受處分人違反道路交通管理處罰
    條例第56條第1項第1款之規定，處罰鍰新臺幣（下同）900
    元整等語。
二、聲明異議意旨略以：受處分人當時係因欲取貨而將前開車輛
    臨停於該店門口，員警竟在無善意告知、勸導情況下，逕予
    開單，惟該處除無任何禁止臨時停車或禁止停車之標誌外，
    亦常有店家或客戶停車以裝卸貨、取貨，員警應對此情節輕
    微、未嚴重影響交通安全、秩序之情形加以勸導，免以舉發
    。又員警並未開立白色逕行舉發單即以紅單寄出罰單，於法
    不合。而該處既為商店聚集路段，在未設置臨停標誌或裝卸
    貨區前，員警應不可苛責取貨之人，為此請准予撤銷原處分
    等語。
三、按汽車（包括機器腳踏車）駕駛人停車時，有在禁止臨時停
    車處所停車或在顯有妨礙其他人、車通行處所停車情形之一
    者，處600元以上1200元以下罰鍰，道路交通管理處罰條例
    第56條第1項第1款、第5款定有明文；又汽車臨時停車時，
    應依下列規定：一、橋樑、隧道、圓環、障礙物對面、鐵路
    平交道、人行道、行人穿越道、快車道等處，不得臨時停車
    。二、交岔路口、公共汽車招呼站10公尺內、消防栓、消防
    車出入口5公尺內不得臨時停車。三、設有禁止臨時停車標
    誌、標線處所不得臨時停車。四、道路交通標誌前不得臨時
    停車。五、不得併排臨時停車；汽車停車時，禁止臨時停車
    處所或顯有妨礙其他人、車通行處所，不得停車。道路交通
    安全規則第111條第1項、第112條第1項第1款、第9款分別訂
    有明文。再按行為人有本條例之情形者，應填製舉發違反道
    路交通管理事件通知單（以下簡稱通知單），並於被通知人
    欄予以勾記，其通知聯依下列規定辦理：四、逕行舉發者，
    應按已查明之資料填註車牌號碼、車輛種類、車主姓名及地
    址，並於通知單上方空白處加註逕行舉發之文字後，由舉發
    機關送達被通知人；填製通知單，應就其違反行為簡要明確
    記載於違規事實欄內，並記明其違反條款及應到案處所。違
    反道路交通管理事件統一裁罰基準及處理細則第11條第4款
    亦有明文。末按汽車駕駛人之行為有下列情形之一，當場不
    能或不宜攔截製單舉發者，得逕行舉發：經以科學儀器取得
    證據資料證明其行為違規；前項第7款之科學儀器應採固定
    式，並定期於網站公布其設置地點，但汽車駕駛人之行為屬
    下列情形者，不在此限：四、違規停車而駕駛人不在場；第
    1項逕行舉發，應記明車輛牌照號碼、車型等可資辨明之資
    料，以汽車所有人為被通知人製單舉發。道路交通管理處罰
    例第7條之2第1項第7款、第2項第4款、第4項，亦有明文規
    定。
四、經查：
(一)受處分人所有車牌號碼9L-1155號自用小客車於97年9月23日
    下午4時30分許，停放於彰化縣員林鎮○○街310號前，而為
    警舉發等情，業據證人即舉發本件交通違規之警員賴祐宗到
    庭結證明確，復為受處分人所是認，並有上揭裁決書、舉發
    違反道路交通管理事件通知單及員警現場拍攝照片等件在卷
    可稽。
(二)受處分人雖辯稱，該處並無任何禁止臨時停車或禁止停車之
    標誌，且常有店家或客戶停車以裝卸貨、取貨云云。查，受
    處分人車輛停放位置並非橋樑、隧道、圓環、障礙物對面、
    鐵路平交道、人行道、行人穿越道、快車道、交岔路口、公
    共汽車招呼站10公尺內、消防栓、消防車出入口5公尺內、
    設有禁止臨時停車標誌、標線處所、道路交通標誌前等不得
    臨時停車之處所，亦未設有禁止停車標誌、標線，有彰化縣
    警察局員林分局97年10月30日員警分五字第0970024452號函
    及現場照片在卷可稽，然該路段道路狹小，且劃有雙黃線禁
    止車輛跨越行駛及迴轉，受處分人將車輛停於該處後，已將
    車道佔據過半，與其同向之車輛勢必僅能跨越雙黃線行駛至
    對向車道而通行，則受處分人既供稱：伊持有普通小客車駕
    照，開車經驗已10餘年，也知道雙黃線不得跨越行駛等語，
    竟僅為己一時便利，而將前開車車輛停置於該處，除已妨礙
    其他人、車之通行，亦危害該處行車安全，受處分人前開辯
    解自不可採。
(三)受處分人另辯稱：當天員警並未勸導即逕行開單，顯與法不
    合云云，然查，證人即警員賴祐宗到庭結證稱：平常縱白單
    已填寫完畢夾在駕駛人車窗，若駕駛人到場，伊仍會勸導駛
    離，當天伊巡邏發現該車已經影響到後面來車，就停車拍照
    填寫白單，寫完後受處分人才從店內走出，伊本來要上前勸
    導駛離，但受處分人隨即開車離去，所以沒勸導，白單也來
    不及給受處分人等語，並有逕行舉發違規停車標示聯、存根
    聯等件在卷可稽，則受處分人雖否認在證人面前駛離現場，
    惟證人先前既曾因其他違規停車之駕駛人即時到場而僅於交
    付白單後勸導駛離，若受處分人並未逕自離開現場，證人於
    已將白單開立完成情況下，豈有不將白單交付予受處分人，
    反逕行騎車離去之理，且員警為維持交通秩序，依法執行職
    務，立場應係客觀公正，亦於本院訊問時復具結作證，如有
    虛偽陳述，依法須負偽證刑責，衡情實難認證人賴祐宗有甘
    冒偽證刑責之風險，而故意誣陷受處分人之動機及必要性，
    是其所為上開證言，應屬真實可信。則證人既已拍照取得受
    處分人違規之證據資料，復因受處分人逕行駛離而無法當場
    掣單舉發，則其於事發後，逕行舉發本件違規事實，自難謂
    有何不當，受處分人此部分辯解，亦無可採。
五、按道路交通管理處罰條例第89條規定，法院受理有關交通事
    件，準用刑事訴訟法之規定。另道路交通案件處理辦法第20
    條已規定：「交通法庭認為聲明異議有理由或聲明異議雖無
    理由，而原處分不當或違法者，應以裁定將原處分經聲明異
    議部分撤銷，並自為裁定。」故原裁決機關之處分如有不當
    或違法時，交通法庭自應撤銷原處分，另為適法之裁定。本
    件受處分人確有前述「汽車駕駛人停車時，在顯有妨礙其他
    人、車通行處所停車。」之交通違規事實至為明確，洵堪認
    定。是原處分機關依道路交通管理處罰條例第56條第1項第1
    款之規定，裁處異議人罰鍰900元，已非適法。從而，異議
    人之異議雖無理由，然原處分既有前開可議，本院自應予以
    撤銷，另依道路交通管理處罰條例第56條第1項第5款之規定
    ，裁處異議人罰鍰900元如主文第2項所示，以資適法。
六、據上論斷，應依道路交通管理處罰條例第87條第2項、道路
    交通案件處理辦法第20條，裁定如主文。
中    華    民    國    98    年    2     月    13    日
                  交通法庭    法  官  蔡家瑜
以上正本證明與原本無異。
如不服本裁定，應於裁定送達後五日內向本院提出抗告狀 (須附
繕本 )。
中    華    民    國    98    年    2     月    13    日
                              書記官  陳秀鳳


司法院資訊處製作；財團法人民間司法改革基金會備份。
